臺灣高等法院刑事判決
108年度上訴字第3129號
上訴人
即自訴人    陳鐵城  


自訴代理人  鄧啟宏律師
被      告  陳光禹  


被      告  翁莘華  


上列上訴人因被告等誣告案件，不服臺灣臺北地方法院108年度
自字第1號，中華民國108年7月31日第一審判決，提起上訴，本
院判決如下：
    主  文
上訴駁回。
       理  由
一、自訴意旨略以：緣自訴人丙○○於民國83年間，應被告乙○○之
    邀，出資新台幣125 萬元入股被告乙○○擔任負責人之欣統股
    份有限公司（下稱「欣統公司」），並由自訴人之妻翁麗華
    列名為該公司之股東（持有200 股，下稱「系爭持股」），
    然被告乙○○嗣竟於93年間，未經告知自訴人即擅自不法刪除
    自訴人之妻翁麗華之股東身分，經自訴人於98年間得知此情
    後，遂向被告乙○○質問為何未經自訴人同意即任意刪除自訴
    人所持有之系爭持股，惟被告乙○○雖獲悉上情已東窗事發，
    仍誆稱係因欣統公司連保，自訴人將會有連帶賠償之責，而
    試圖掩蓋其未經自訴人同意即擅自刪除自訴人所持系爭持股
    之實情。自訴人因認被告乙○○上開解釋顯係狡辯，乃要求被
    告乙○○退還自訴人所投資之股份及多年來所應獲得之股利，
    經被告乙○○應允後，自98年9 月間起，開立面額合計新台幣
    3593萬2000元之臺灣銀行支票共7 紙（下稱「系爭7 紙支票
    」）予自訴人收執，復另於大陸地區合計匯款人民幣252 萬
    9980元至自訴人指定之帳戶內，總計給付約新台幣4800餘萬
    元（下稱「系爭退股款」）予自訴人，被告乙○○並因此要求
    自訴人簽立確認書（下稱「系爭確認書」），藉以確認雙方
    係「和平」結束前揭股東關係。詎被告乙○○事後反悔，竟與
    其妻即被告甲○○共同基於使自訴人受刑事處分之犯意聯絡，
    先由被告乙○○於101 年4 月20日，前往臺北市政府警察局刑
    事警察大隊（下稱「市刑大」）偵查第五隊（下稱「偵五隊
    」）誣指自訴人對其施行恐嚇取財之犯行，甚至於臺灣士林
    地方檢察署（下稱「士林地檢署」）檢察官在102 年5 月7 
    日訊問時，陳稱：「丙○○還對我說：你不是之前說錢能解決
    的都是小事，給錢不就沒事，當場跟我恐嚇5000萬元」等語
    ，再由被告甲○○於偵五隊101 年8 月21日調查時，指稱：「
    （丙○○向你先生乙○○恐嚇5000萬元，你是否會心生畏懼？）
    是的，讓我覺得非常害怕、恐懼、痛苦及難過，怕丙○○會加
    害我家人。」復於市刑大於103 年1 月9 日調查時，指稱：
    「（妳遭受陳嫌恐嚇，是否有支付金錢或其他財物？）從98
    年迄今，一共支付給他恐嚇金額大約是新台幣4800餘萬元。
    」、「我跟我的家人完全崩潰，幾經思考後，認為如果再一
    直這樣下去，惡夢永遠不會清醒，所以決定報案。」等語，
    誣指自訴人涉犯刑法第346 條第1 項之恐嚇罪嫌，惟幸經該
    案承辦檢察官明察秋毫，認被告等前揭恐嚇取財之指訴係屬
    無稽，而為自訴人不起訴處分在案，然被告乙○○竟耗費司法
    資源，多次聲請再議，雖幸仍終經多名承辦檢察官為自訴人
    不起訴處分確定，惟仍使自訴人因此一再遭受司法折磨而感
    不堪。綜上，被告二人既均明知其等係依系爭確認書之約定
    而給付系爭退股款予自訴人收受，且被告乙○○所述，其胞弟
    陳宏達曾任臺灣基隆地方檢察署（下稱「基隆地檢署」）檢
    察長，當可向其胞弟請教其等前揭告訴是否涉犯誣告罪嫌，
    然被告等竟仍刻意隱匿曾與自訴人簽訂系爭確認書，並係因
    此給付系爭退股款予自訴人收受之實情，向前揭司法機關誣
    指自訴人有對其等施予恐嚇取財之犯行，致自訴人身陷司法
    訴訟之漩渦而受極大痛苦，原本含飴弄孫之恬靜歲月全然變
    調，自均係涉犯刑法第169 條第1 項之誣告罪嫌。爰檢據自
    訴人原未保留之系爭確認書等證據資料為據【按自訴人自認
    並無任何不法行為，亦不認為被告敢膽大妄為，胡亂誣指而
    未保留系爭確認書，以致原無法提出系爭確認書作為相關訴
    訟主張之佐證依據；嗣因被告乙○○在臺北地院民事庭另案審
    理時，於107 年9 月21日「民事擴張訴之聲明暨準備（一）
    狀」內敘明：「然而，98年間被告（按係指自訴人）已將股
    份以相當於4800萬元售予原告（按係指被告乙○○）」等語，
    並提出記載：「茲收到欣統公司退股金及補償金，雙方願意
    和平結束股東關係，而後欣統公司與丙○○先生相互不再做任
    何指責對方或要求。」等內容之系爭確認書，終使自訴人可
    據以證明被告等人指稱自訴人曾對其等施行恐嚇取財之犯行
    等語之指訴，係屬誣告】，提起本件自訴，請求論究被告2
    人所犯刑法第169 條第1 項之誣告罪責等語。
二、按不能證明被告犯罪者，應諭知無罪之判決，刑事訴訟法第
    301 條第1 項定有明文。次按刑法第169 條第1 項之誣告罪
    ，係以意圖他人受刑事或懲戒處分，向該管公務員誣告，為
    其構成要件，故該項犯罪，不僅須指出其具體事實而足以使
    人受刑事或懲戒處分，且須「明知」其為虛偽，具有故意構
    陷之情形，始能成立，若係出於誤會或懷疑有此事實而為申
    告，以致不能證明其所訴之事實為真實，或係所告尚非全然
    無因，衹因缺乏積極證明致被訴人不受訴追處罰者，縱被訴
    人不負刑責，而申訴人本缺乏誣告之故意，自難成立誣告罪
    名；是誣告罪係以行為人主觀上確有誣告之直接故意（即確
    定故意）為必要，若係間接故意（即不確定故意）或過失，
    即不能以該罪責相繩。
三、自訴意旨認被告2 人均涉犯誣告罪嫌，無非係以欣統公司83
    年8 月18日章程及股東名簿、93年10月11日章程及股東名簿
    、士林地檢署101 年度偵字第11366 號之乙○○101 年11月27
    日偵訊筆錄、102 年5 月7 日之乙○○及丙○○等人偵訊筆錄、
    偵五隊之乙○○101 年4 月20日調查筆錄（含所附指認犯罪嫌
    疑人紀錄表及前揭臺灣銀行支票共7 張、中國工商銀行個人
    業務憑證、網上銀行電子回單等匯款交易資料）、市刑大之
    甲○○101 年8 月21日及103 年1 月9 日調查筆錄、士林地檢
    署檢察官101 年度偵字第11366 號不起訴處分書（告訴人：
    乙○○，被告：丙○○等人）、103 年度偵字第6577號、第7032
    號、103 年度調偵字第466 號不起訴處分書（告訴人：乙○○
    、甲○○，被告：丙○○等人）、104 年度偵續一字第83號、第
    84號、偵續二字第22號不起訴處分書（告訴人：乙○○、甲○○
    ，被告：丙○○）、臺灣高等檢察署105 年度上聲議字第8623
    號處分書（再議聲請人即告訴人：乙○○、甲○○，被告：丙○○
    ）、市刑大102 年11月14日之乙○○調查筆錄、乙○○於士林地
    檢署101 年度偵字第11366 號所提101 年12月18日「刑事陳
    報狀」、乙○○所提前揭107 年9 月21日「民事擴張訴之聲明
    暨準備（一）狀」及所附自訴人於93年9 月19日出具之系爭
    確認書、市刑大103 年3 月25日北市警刑大八字第10330905
    700 號函、103年5 月12日北市警刑大八字第10331414000 
    號函、士林地檢署檢察官另案（103 年度他字第143 號）拘
    票及報告書、臺灣士林地方法院（下稱「士林地院」）搜索
    票及自訴人出具之「自願受搜索同意書」、搜索扣押筆錄等
    證據資料、士林地檢署檢察官另案聲請羈押自訴人之聲請書
    及理由書等資料、士林地院103 年6 月5 日訊問筆錄、臺北
    市立萬芳醫院、中山骨科診所、幸福骨科診所分別出具之自
    訴人診斷證明書等證據資料，為其主要論據。
四、訊據被告乙○○、甲○○均堅詞否認有誣告自訴人之犯意，被告
    乙○○辯稱：本案係自訴人以原本持有欣統公司股份持股125 
    萬元為據，向其勒索5000萬元，並因雙方係連襟關係（按被
    告乙○○之配偶即被告甲○○與自訴人之配偶翁麗華係親姊妹）
    ，原本關係良好，故自訴人突然對被告夫妻下手時，其等未
    及錄影錄音存證，以致嗣後對自訴人提告時，欠缺足夠證據
    證明自訴人確係恐嚇取財，自訴人因此經檢察官另案為不起
    訴處分並確定，惟此並不代表自訴人並未對被告乙○○夫妻為
    前揭恐嚇取財之犯行，是自訴人於檢察官另案對其為不起訴
    處分確定，反向被告乙○○夫妻二人提起本件誣告自訴，實係
    濫訴濫告；自訴人恐嚇取財過程有專業模式，98年9月7日一
    進來就翻桌子作勢毆打我，他先從第一次來故意跟我翻臉、
    打翻桌椅、作勢打我，忽然間就跑掉了，目的就是製造我們
    夫妻的恐懼，接連10天左右的時間一直打電話騷擾我太太，
    製造我們心理的崩潰，9月16日再來公司的時候我們就報警
    ，當時他當著警察面前要勒贖5千萬元，我們本來想說求助
    警方保護我們，結果自訴人跟這個警察是舊識，警察當場態
    度曖昧，跟自訴人在那邊交換聯絡的訊息，自訴人當著警察
    面跟我講如果你不給我5千萬，我遺書已經寫好，你們全家
    等著跟我同歸於盡，我當時會崩潰就是因為我求助警察，警
    察竟然沒有制止，我們當時真的被自訴人嚇到，恐嚇到極點
    ，我們不但沒有誣告，事實上我們是被害人等語。被告甲○○
    辯稱：其與被告乙○○先前對自訴人所提恐嚇取財之告訴，雖
    經檢察官為自訴人不起訴處分，但這是因為其等所能提出之
    積極證據資料不夠，並不代表自訴人確無對其等為恐嚇取財
    ，要求給付5000萬元之犯行，且如非其等全家人均受到重大
    身心傷害，或害怕遭受傷害，自無可能支付前揭合計4800餘
    萬元之巨額款項，亦不致向警方提告，是其等確係因遭受自
    訴人之恐嚇而交付前揭財物，嗣後向警方所為之指述亦屬實
    ，並無自訴人所指誣告行為；98年9月7日自訴人來公司翻桌
    ，是事實，在當下我看著他抓著乙○○的衣領，揮舞著拳頭，
    我跪下來求他，也是事實，公司副總跑進辦公室攔著他叫他
    不要打人，也是事實，他不斷打電話恐嚇我，說要讓乙○○身
    敗名裂，一切歸零也是事實，提到我的家人、公婆、小孩也
    是事實，因為恐懼、害怕，付出鉅款，且在幾天之內付出鉅
    款也是事實，當時因為不懂得蒐證，以致沒有積極證據證明
    他有罪，導致以無罪推定判定，但是不代表他沒有做這些恐
    嚇取財的事情，為什麼第一時間沒有報警，因為害怕、因為
    恐懼，我認識他二、三十年，不斷聽他說他有多少的小弟，
    認識多少幫派人物，如何去暴力討債，如何用黑函、噴漆、
    翻桌，去做這些暴力事項，聽的太多太多了，就是因為害怕
    這些事情發生在自己身上，擔心所有家人的安危，所以不敢
    報警，但是沒想到付出鉅款才是惡夢的開始等語。經查：
（一）關於自訴人前於83年間，曾出資新台幣125 萬元入股被  
      告乙○○擔任負責人之欣統公司，並以自訴人之妻翁麗  華
      名義登記為該公司股東而持有系爭持股共計200 股，嗣系
      爭持股於93年11月間經變更登記而刪除，自訴人與被告乙○○因此於98年9 月間發生爭執，其後，被告乙○○即自同年
      9月間起，簽發面額合計新台幣3593萬2000元之系爭7 紙
      支票予自訴人，復另於大陸地區合計匯款人民幣252 萬99
      80元至自訴人指定帳戶內，總計給付約新台幣4800餘萬元
      之「系爭退股款」予自訴人，自訴人並曾簽立系爭確認書
      交被告乙○○收執，暨被告乙○○嗣於偵五隊101 年4 月20日
      調查時，指稱自訴人有對其實施恐嚇取財之犯行，並於士
      林地檢署檢察官於102 年5 月7 日偵訊時，陳稱：「丙○○
      還對我說：你不是之前說錢能解決的都是小事，給錢不就
      沒事，當場跟我恐嚇5000萬元」等語，被告甲○○則於偵五
      隊101 年8 月21日調查時，指稱：「（丙○○向你先生乙○○
      恐嚇5000萬元，你是否會心生畏懼？）是的，讓我覺得非
      常害怕、恐懼、痛苦及難過，怕丙○○會加害我家人。」另
      於市刑大103年1月9 日調查時，指稱：「（妳遭受陳嫌恐
      嚇，是否有支付金錢或其他財物？）從98年迄今，一共支
      付給他恐嚇金額大約是新台幣4800餘萬元。」、「我跟我
      的家人完全崩潰，幾經思考後，認為如果再一直這樣下去
      ，惡夢永遠不會清醒，所以決定報案。」等語，而指訴自
      訴人有對其等涉犯刑法第346 條第1 項恐嚇取財之犯嫌，
      及各該指訴經檢察官偵辦後，認依被告乙○○、甲○○前揭指
      訴及相關事證所示，均無法證明自訴人確有對被告乙○○或
      甲○○為恐嚇取財犯行之事實，乃依法為自訴人不起訴處分
      並確定在案等情，固為被告乙○○、甲○○所不爭執，並有欣
      統公司83年8 月18日章程及股東名簿、93年10月11日章程
      及股東名簿、士林地檢署101 年度偵字第11366 號之被告
      乙○○101 年11月27日偵訊筆錄、102 年5 月7 日之被告乙○○及自訴人偵訊筆錄、偵五隊之被告乙○○101 年4 月20日
      調查筆錄（含所附指認犯罪嫌疑人紀錄表及前揭臺灣銀行
      支票共7 張、中國工商銀行個人業務憑證、網上銀行電子
      回單等匯款交易資料）、市刑大之被告甲○○101 年8 月21
      日及103 年1 月9 日調查筆錄、士林地檢署檢察官101 年
      度偵字第11366 號不起訴處分書（告訴人：乙○○，被告：
      丙○○等人）、103 年度偵字 第6577號、第7032號、103 
      年度調偵字第466 號不起訴處分書（告訴人：乙○○、甲○○
      ，被告：丙○○等人）、104年度偵續一字第83號、第84號
      、偵續二字第22號不起訴處分書（告訴人：乙○○、甲○○，
      被告：丙○○）、臺灣高等檢察署105 年度上聲議字第8623
      號處分書（再議聲請人即告訴人：乙○○、甲○○，被告：丙○○）、市刑大102 年11月14日之被告乙○○調查筆錄、乙○○
      於士林地檢署101 年 度偵字第11366 號所提101 年12月1
      8日「刑事陳報狀」、乙○○所提前揭107 年9 月21日「民
      事擴張訴之聲明暨準備（一）狀」及所附由自訴人於98年
      9 月19日出具之系爭確認書在卷可稽，是此部分事實堪予
      採認。
（二）自訴人及其代理人雖以自訴人被訴恐嚇取財罪業經臺灣高
      等檢察署以105 年度上聲議字第8623號處分書駁回再議而
      不起訴處分確定、自訴人被訴98年9月7日恐嚇罪業經本院
      以104 年度上易字第2139號判決駁回上訴而無罪確定等為
      據，然查：臺灣高等檢察署上開處分書係以丙○○既與乙○○
      有連襟關係，雖依乙○○指稱丙○○於83年8 月出資入股欣統
      公司時之資金只有125 萬元，此部分縱屬實在，且被告至
      98年退股時，何以可取得5,000 萬元之退股金，原不起訴
      處分雖未予說明其數額何以有如此之差距，但丙○○既與乙○○有連襟關係，其關係非此尋常，不能等同一般投資人視
      之，對於丙○○何以能取得上開退股金，恐非局外人所能明
      白知之，但不能因此即遽認被告有恐嚇取財之罪嫌，仍應
      有其他積極之證據予以證明等為由，駁回再議，是被告2
      人以自訴人被訴恐嚇取財案係因渠等舉證困難始遭不起訴
      處分確定，渠等並未誣告等語置辯，尚屬有據；另本院上
      開判決，充其量亦僅足證在該案中，依檢察官所提證據，
      尚有合理懷疑之存在而無從使法院形成自訴人有罪之確信
      ，不足憑以逕行認定被告2人係基於誣告犯意故為不實指
      訴，尚須審酌是否有其他積極證據足資證明。
（三）自訴人主張系爭確認書係其與被告乙○○「和平」結束系爭
      持股之股東關係時，依被告乙○○要求而出具予乙○○收執，
      並進一步指稱被告2人「明知」其與自訴人間係「和平」
      結束系爭持股之股東關係，亦係因此而同意給付合計4800
      餘萬元之「系爭退股款」予自訴人收受，竟仍誣告自訴人
      恐嚇取財，惟此為被告乙○○及甲○○所否認，並抗辯稱系爭
      確認書係由自訴人片面出具，欲藉此彰顯其與被告乙○○係
      「和平」結束前揭股東關係，及被告乙○○係因此同意給付
      合計4800餘萬元之「系爭退股款」而掩飾其恐嚇取財之犯
      嫌等語。查上開確認書以手寫記載：「確認書 茲收到欣
      統公司退股金及補償金，雙方願意和平結束股東關係，而
      後欣統公司及乙○○先生與丙○○先生相互不再做任何指責對
      方或要求。立書人丙○○..中華民國98年9月19日」（見原
      審卷第113頁），自訴人雖主張「系爭退股款」之給付依
      據或緣由係系爭確認書，然核其文義，係自訴人以書面表
      示收到退股金及補償金，並非記載被告乙○○同意應給付自
      訴人多少金額之款項，是上開確認書之內容核與自訴人之
      主張有所出入；自訴人復以確認書所載「雙方和平結束股
      東關係」，主張其係和平取得退股款，並無恐嚇取財情事
      ，惟被告乙○○就此辯稱系爭確認書係由自訴人片面製作，
      並係由自訴人自己記載製作完成後，自行投入被告乙○○住
      處之信箱內，所載內容並未經其與被告甲○○同意等語，審
      諸系爭確認書上僅有自訴人之簽名，並無被告乙○○之簽名
      ，堪認被告乙○○確實未曾簽名認諾上開確認書之內容，自
      難執此被告乙○○未曾簽名之確認書遽認被告2人主觀上有
      何誣告犯意。
（四）自訴人另舉被告乙○○明知有此確認書，卻於前揭市刑大10
      2 年11月14日調查時，就警方所詢問：「上記你給付丙○○
      金錢（按即前揭合計4800餘萬元之『系爭退股款』）時，‧‧
      ‧有無簽立收據？或簽立任何單據（切結）」之問題，答
      稱：「‧‧‧，但都沒有簽立任何『單據』，但匯款時之匯款
      單已將他提交法院」等語（見原審卷第93頁），或於士林
      地檢署另案偵訊時，於101 年12月18日具狀陳稱其與自訴
      人「雙方從未簽署任何協議」等語（見原審卷第99至101 
      頁），就此被告乙○○辯稱：確認書是自訴人單方面所寫，
      我認為我沒有簽署任何單據，這只是自訴人想要簽一個免
      責確認書等語，查被告乙○○於上揭筆錄之回答記載「但都
      沒有簽立任何單據」，並未記明主體而失之隱諱不明，而
      被告乙○○確實未曾在該確認書上簽名，業如前述，從而被
      告乙○○以前詞抗辯，即非完全無據，尚難執上開筆錄、書
      狀內容而為不利被告2人之認定。
（五）自訴人復舉被告乙○○於原審民事庭另件審理時，在其所提
      107年9月21日「民事擴張訴之聲明暨準備（一）狀」內敘
      明：「然而，98年間被告（按係指自訴人）已將股份以相
      當於4800萬元售予原告（按係指被告乙○○）」，認被告乙○○故意隱匿上開確認書而就本案為不實告訴，惟無論被告
      乙○○給付前揭合計4800餘萬元之「系爭退股款」係出於其
      真實意願或係因承受自訴人所施加之壓力所致，民事上既
      未經被告乙○○合法撤銷其意思表示或解除前揭「退股協議
      」（無論此「退股協議」係出於被告乙○○之真實意願而與
      自訴人簽訂，或係因承受自訴人所施加之壓力而簽訂），
      依法均屬有效成立之契約，被告乙○○自得在民事上為相關
      主張，不足持此證明自訴人確實非以恐嚇取財手段取得所
      謂退股款、補償金。
（六）自訴人另指稱被告乙○○曾於98年9 月16日向新北市政府警
      察局汐止分局汐止派出所報案，經該所所長張金山到場處
      理，且張金山當時從頭到尾都在被告乙○○辦公室內現場，
      據以指稱自訴人在警員在場之情況下，不可能對被告乙○○
      或甲○○為恐嚇犯行，再據以指稱被告乙○○、甲○○就本件所
      為指訴係屬誣告等語。就此，除被告2人以前詞置辯外，
      證人張金山於101年度偵字第11366號案件偵查中到庭證稱
      ：在民國79年市刑大任職時我有認識丙○○，因為當初丙○○
      在忠孝東路開店認識；我沒有在辦公室看到乙○○；據我瞭
      解，乙○○好像是打電話到派出所報警，但我同事告訴我說
      在東方科學園區有一家公司有遭到毀損等狀況，我有帶同
      事到現場了解，因為恐嚇案件不單純，我們比較重視，我
      認為是比較重要的案子，到現場我遇到乙○○還有他公司的
      人或家屬在場，看過現場已經清理好了，但看起來好像有
      某些東西被毀損，我有建議公司裝設監視器以方便蒐證，
      我到現場時告訴人指稱的嫌疑人等並無在場，我現場了解
      過案情經過後，告訴人也開設線路，之後過30幾分鐘後，
      丙○○1人也到了現場，我問過乙○○，乙○○說是遭一位叫雷
      諾的人來公司恐嚇，雷諾這個我當初有點印象，但無法確
      定是那個人，之後丙○○到場後，我才知道原來雷諾就是丙○○，丙○○到場後就跟乙○○對話，我乍聽之下，應該是連襟
      關係，對於公司的業務工作狀況有互動狀況，我判斷應該
      是兩人有些問題，但實際問題為何我也不清楚，乙○○當場
      並無要我怎麼處理，如果是他之前說的毀損應該由他主動
      提出告訴，我們受理，但乙○○並無提出告訴；丙○○看到警
      方到場，我有提醒丙○○說有任何糾紛應該遵循法律正當程
      序，丙○○也有當場允諾，之後丙○○便離開，我也跟著離開
      ，直到停車場看著丙○○我才離開；我有聽到5千萬，言語
      中好像是公司業務狀況還是怎樣詳細內容我不清楚，是丙○○要跟乙○○要5千萬；（問：乙○○或乙○○員工有無提到丙○○是幫派分子或者有些黑道朋友之類的事情？)當時在現場
      我有聽到這樣的敘述，但我並不以為意，因為這是我處理
      案子時，經常聽到說對方是黑道；我到場乙○○有說雷諾來
      砸辦公室，但並無談到何時砸的，也沒有說用什麼砸的，
      乙○○有說當初並無監視器畫面，我會對丙○○說不要做非法
      的事情，是因為乙○○有講到他們之前發生的事情，我才會
      先將丙○○帶開等語（見原審卷第41至47頁），故被告乙○○
      確曾報警，經警到場了解並目擊現場疑有毀損跡象，被告
      乙○○當時向警表示遭綽號雷諾之人（即自訴人）恐嚇，及
      表示雷諾曾來砸辦公室，亦有在場之人向警提及黑道或幫
      派等字眼，嗣後自訴人到場，亦向被告乙○○開口要求5千
      萬鉅款；自被告乙○○報警之舉，足認自訴人數日來對被告
      2人施加之壓力，已使渠等認為其安全受到威脅，有聯絡
      警方到場之必要，而被告乙○○確曾向警表示認為遭到自訴
      人恐嚇，嗣後自訴人到場果開口向被告乙○○要求5千萬，
      依證人張金山上開證述及被告2人前開供述，足認被告2人
      主觀上自認為自訴人連日來之行徑係對渠等恐嚇取財，尚
      屬有據而有相當理由，從而自難認被告乙○○於偵查中陳稱
      「丙○○還對我說：你不是之前說錢能解決的都是小事，給
      錢不就沒事，當場跟我恐嚇5000萬元」等語，主觀上有何
      誣告之犯意。
（七）自訴人另指稱被告乙○○之弟擔任檢察長，自可向其弟請
      教本件所為前揭告訴是否會涉犯誣告罪嫌，然被告2人卻
      刻意隱藏持有系爭確認書之事實而告訴，顯均明知其等所
      為前揭指訴與事實不符，均涉犯誣告罪嫌等語。惟查，上
      開確認書未經被告乙○○簽名於其上，實不足用以證明自訴
      人確無恐嚇取財行為或被告2人所為恐嚇取財之指訴不實
      ，又被告2人主觀上既已自認為自訴人連日來之行徑係對
      渠等恐嚇取財，業如前述，則不論被告乙○○曾否諮詢過其
      胞弟或他人、概略詢問或就何細節詢問、曾否提示過系爭
      確認書，尚難僅憑自訴人上開事後臆測之詞推論被告2人
      之主觀認知會因此有何重大反轉，依本案證據，實難僅以
      被告乙○○之弟擔任檢察長，即認被告2人於101 年間對自
      訴人所為本件告訴或指訴，係屬誣告。 
（八）綜上，依本案事證，本案無法完全排除被告2人係因其等
      主觀上認為或誤認自己確係遭受自訴人以恐嚇方式施加壓
      力以致給付「系爭退股款」予自訴人，因而對自訴人提起
      前揭告訴或指訴，尚難遽認被告2人主觀上確有誣告故意
      ，被告2人就上開提告、指訴行為是否構成誣告，尚有相
      當之合理懷疑存在；依罪證有疑利歸被告原則，本案尚難
      遽認被告2人確有自訴意旨所指誣告犯行，自應認不能證
      明被告2人犯罪。 
五、駁回上訴之理由
(一)自訴人上訴意旨略以：原審認系爭確認書非屬於所謂收據或
    單據之性質、被告所辯未同意該確認書所載內容非全無可採
    ，進而為被告有利認定，及認無從具體確定員警到場處理之
    日期及不可能持續處理雙方紛爭，顯違經驗法則、論理法則
    ，爰依法上訴請求撤銷改判有罪等語。
(二)惟自訴人與被告2人就自訴人所為是否恐嚇取財各執一詞，
    被告2人否認犯行之主張、提證已動搖自訴人起訴被告2人誣
    告之犯行，自訴人所舉證據及卷內資料，業經逐一調查，仍
    未能獲被告2人有罪之確切心證，本案尚有合理懷疑存在，
    無從確信被告2人有誣告之故意，基於罪疑唯輕原則，自應
    為有利被告2人之認定；自訴人執上開理由提起上訴，所舉
    證據仍不足以證明被告2人犯罪，尚難說服本院推翻原判決
    ，另為不利於被告2人之認定，其上訴無理由，應予駁回。
據上論斷，應依刑事訴訟法第368條，判決如主文。
中　　華　　民　　國　　108 　年　　12　　月　　26　　日
                  刑事第十八庭  審判長法  官  吳炳桂 
                                      法  官  何俏美
                                      法  官  葉乃瑋
以上正本證明與原本無異。
被告不得上訴。
自訴人如不服本判決，應於收受送達後10日向本院提出上訴書狀
，惟須受刑事妥速審判法第9條限制。其未敘述上訴之理由者，
並得於提起上訴後10日內向本院補提理由書(均須按他造當事人
之人數附繕本)「切勿逕送上級法院」。
刑事妥速審判法第9條：
除前條情形外，第二審法院維持第一審所為無罪判決，提起上訴
之理由，以下列事項為限：
一、判決所適用之法令牴觸憲法。
二、判決違背司法院解釋。
三、判決違背判例。
刑事訴訟法第 377 條至第 379 條、第 393 條第 1 款之規定，
於前項案件之審理，不適用之。
                                      書記官  程欣怡
中　　華　　民　　國　　108 　年　　12　　月　　26　　日